臺灣花蓮地方法院刑事判決　　　　　　　　　　　　　九十三年度訴字第一五八號
　　公　訴　人　臺灣花蓮地方法院檢察署檢察官
　　被　　　告　丙○○
　　　　　　　　戊○○
右列被告等因搶奪等案件，經檢察官提起公訴（九十二年度偵字第三一○七號、九十
三年度偵字第二二六號、第三一二號），本院判決如左：
    主  文
丙○○共同意圖為自己不法之所有，而搶奪他人之動產，處有期徒刑壹年；又共同收
受贓物，處有期徒刑月；又竊盜，處有期徒刑陸月；應執行有期徒刑壹年捌月。
戊○○共同意圖為自己不法之所有，而搶奪他人之動產，累犯，處有期徒刑壹年貳月
；又共同收受贓物，累犯，處有期徒刑肆月；應執行有期徒刑壹年伍月。
    事  實
一、戊○○曾因搶奪案件，經臺灣高等法院花蓮分院以八十六年度上訴字第三五六號
    判處有期徒刑四年六月，嗣於民國八十七年五月二十一日經最高法院以八十七年
    度台上字第一七八一號駁回其上訴而告確定，並於九十一年七月七日執行完畢，
    詎猶不知悔改，竟與丙○○基於意圖為自己不法所有之犯意聯絡，於九十二年十
    一月二十七日二十時十分許，在花蓮縣吉安鄉○○路八十八號黃昏市場附近，由
    戊○○騎乘不明車牌之機車搭載丙○○，趁己○○不注意之際，搶奪己○○所有
    皮包一個，內有現金新臺幣（下同）五千餘元及其諾基亞牌，門號為Ｚ0000
    00000號行動電話一支。
二、戊○○與丙○○，於九十二年十二月間，在花蓮市區，明知不詳姓名年籍之人所
    交付之乙○○遭竊之ＭＸ六六八Ｏ型行動電話，係來路不明之贓物，竟仍基於收
    受贓物之犯意聯絡而共同收受之。
三、丙○○意圖為自己不法之所有，於九十二年十二月間某日十九時三十分許，在花
    蓮市
    ○○路六十五號丁○○所經營之五金店中，竊取丁○○之諾基亞牌行動電話一支
    。
四、案經被害人丁○○告訴花蓮縣警察局花蓮分局報告臺灣花蓮地方法院檢察署檢察
    官偵查起訴。
    理  由
壹、有罪部分：
一、訊據被告戊○○及丙○○均矢口否認有何共同搶奪及收受贓物犯行，被告丙○○
    另矢口否認有竊取丁○○行動電話犯行，兩人均辯稱：渠等持以販售之己○○遭
    搶手機係撿拾所得，並無公訴人所指之搶奪情事，而乙○○失竊手機部分，則係
    綽號「小慧」女子為抵償借款欠債所交付，渠等收受時，並不知該支手機係屬贓
    物云云；被告丙○○並另以：丁○○失竊手機係伊在丁○○所經營之五金店外的
    電話亭下撿到的，並非行竊所得；而伊在警詢時供承有與戊○○共同騎乘機車搶
    奪己○○皮包及手機，係因伊在警局製作筆錄時，毒癮發作，警方人員以提供毒
    品為條件，換取伊對搶奪部分之自白，故伊在警詢中之供述並不具任意性，且與
    事實不符云云置辯。
二、首先就證據能力之有無調查如下：
    按被告之自白，非出於強暴、脅迫、利誘、詐欺、疲勞訊問、違法羈押或其他不
    正之方法，且與事實相符者，得為證據，刑事訴訟法第一百五十六條第一項定有
    明文，該條之規範目的在於維護被告陳述與否之意思決定及意思活動自由，故有
    權訊問之國家機關對被告為訊問時，不得出於不正訊問之方法，以確保被告自白
    之任意性。查被告丙○○雖稱：警詢時係受花蓮分局刑事組組長符景雲以給予毒
    品海洛因解癮，並指示許姓偵查員帶伊去廁所施用毒品方式利誘，才會承認有與
    戊○○共同行搶己○○皮包，並販賣皮包內之手機云云。然經本院施以隔離交互
    詰問結果，證人花蓮縣警察局花蓮分局三組組長符景雲到院結證稱：被告二人所
    涉搶奪案件係由該組承辦，由許盛印偵查員詢問被告二人，三組從九十二年開始
    就只有許盛印一員姓許。該組偵訊時是在偵一至偵四小隊共同使用之大辦公室內
    ，伊之辦公桌也是在大辦公室內靠牆邊，伊平常習慣和同仁坐在一起辦公，沒有
    在伊的辦公室內辦公。同仁的座位是一個小隊有五張辦公桌在一起，各小隊間有
    走道相隔。同一組的同仁桌子是連在一起的，互相看得到，中間沒有距離。辦公
    桌大小約一公尺多，即平常之辦公桌。伊並無提供毒品給被告丙○○施用，以交
    換她供出搶奪案情之情事。迄今尚有四件機車搶案未破，我們仍持續在做查證。
    在九十二年底及九十三年時，也有未破的機車搶案。那些未破的機車搶案有些也
    懷疑是被告二人所犯的，但都還在查證中，沒有進展。因為積極證據不足證明是
    被告二人所為，就此部分仍在查證中，並未移送給檢方。那些未破的機車搶案都
    有被害人報案，警方也都有開具報案三聯單，並持續列管中等語（見本院九十四
    年二月十四日訊問筆錄）核與證人即花蓮縣警察局花蓮分局三組偵查員許盛印亦
    到庭結證稱：是被告丙○○帶警方至黃昏市場的檳榔攤查贓，被害人己○○是向
    吉安分局報案，所以詳細案情及正確時、地，渠等偵辦人員原不知道，都是丙○○她自己說的。渠等係後來核對時、地，發現和被害人己○○說的一樣。而且被
    告丙○○供稱她搶己○○皮包後，丟棄地點是一片草地，渠等去現場時是沒有草
    的，經詢問鄰居才知道之前有砍草。這些細節都是被告丙○○自己所供。就丙○○所為供述，警方沒有給她好處。警方沒有以不移送她的吸毒案來換取她的搶奪
    自白。也沒有提供毒品給丙○○吸用。伊與丙○○不認識，也沒有過節。戊○○
    之前沒有服刑時是住在伊的轄區內，伊與戊○○之父熟識等語（見本院九十四年
    二月十四日訊問筆錄）相互吻合。就該二位證人之證述內容，被告丙○○既在人
    來人往之刑事組大辦公室內製作筆錄，衡情證人符景雲當無可能自攬刑責，公然
    以違禁物毒品海洛因利誘被告丙○○自白，並指示組內偵查員帶同被告丙○○前
    往廁所吸毒。況被告丙○○在檢察官偵查中堅持俟其選任律師到場陪同後始續行
    接受偵訊，其於檢察官詢以：「警方有無對妳刑求、逼供？」時，被告丙○○答
    以：「沒有」（參見台灣花蓮地方法院檢察署九十二年度偵字第三一○七號偵查
    卷第十六頁反面第二行），顯見證人符景雲、許盛印前揭所為證詞應屬可信。再
    參酌證人許盛印證稱：被告丙○○帶警方人員前往丟棄皮包地點時，地貌已然改
    變，經詢鄰居始發現被告丙○○所為描述確與案發不久皮包丟棄地點之狀況相互
    一致；且渠與丙○○並無過節，與被告戊○○之父亦相熟等情，堪認證人應無攀
    誣構陷被告二人之可能。綜合上述說明，彼此參照以觀，本院認被告丙○○上開
    有關夥同戊○○共同搶奪部分之警詢筆錄，應具有任意性而有證據能力。
三、本院認定事實所憑之證據：
    訊據被告二人雖矢口否認公訴人所指訴之犯行，然查，右揭犯罪事實一部分，業
    據證人己○○於警詢時及本院審理時證述綦詳，核與被告丙○○於警詢中之自白
    相符，另該案係經由被告丙○○帶同警方查證丟棄贓物地點，其所描述丟棄己○○皮包位置之地貌亦確與案發後不久之該地狀況相吻合，亦據證人許盛印於本院
    審理時結證明確，並有被告二人共同處分贓物即手機之切結書一份存卷可按。被
    告二人於本院審理時固均供稱：案發當日係於路邊撿拾己○○遭搶手機云云，然
    其等經本院隔離訊問結果，就案發當日行蹤究係欲前往「阿鹿」或「阿聰」住處
    ？事前有無預先與對方連絡？抵達對方住處後，有無與對方聊天？抑或直接返回
    民享一街住處？兩人供詞完全矛盾，顯見渠等於案發後尚未到案前或提訊過程中
    已事先串供。再者，證人己○○於本院審理時明白指證搶奪其皮包之後坐女子身
    材瘦小，長髮及肩等特徵，除身材與被告丙○○相符外，另被告丙○○於案發後
    不久遭警緝獲時所攝照片，確係長髮及肩，而非被告丙○○於本院審理時所辯之
    長髮及腰乙節，亦有照片乙幀附卷可稽。可證被告二人上揭所辯，係屬事後串供
    卸責之詞，委無足採。而就前開犯罪事實二部分，被害人乙○○所有之上開手機
    確遭人竊取，且被告二人並非竊取其手機之人，迭據證人乙○○於警詢及偵查時
    證述無訛，是該支手機為來路不明之贓物，甚為明灼。至被告二人於本院審理時
    雖均供稱該支手機係綽號「小慧」之真實姓名年籍不詳女子所交付用以抵債，交
    付時被告二人均有在場云云，然查，被告戊○○於警詢時已供承不認識「小慧」
    其人等語（參見台灣花蓮地方法院檢察署九十二年度偵字第三一○七號偵查卷第
    六十九頁），且渠等亦未能提出任何有關「小慧」之資料以供本院調查，堪認被
    告二人亦已就此部分為串供，並虛捏杜撰「小慧」其人以規避刑事責任，從而，
    其等辯詞實不足採信。此外，並有被告二人共同處分所收受贓物即乙○○手機之
    切結書一份在卷足憑，犯罪事實二之部分事證亦臻明確，洵堪認定。再就犯罪事
    實三部分，丁○○手機遭竊後，伊隨即循店內所設錄影設備所錄畫面比對追查竊
    嫌，發現係被告丙○○進入伊店內竊取伊放在店門口旁櫃台充電中之手機，乃報
    警處理，是因警員說不用保留錄影帶，所以伊才將該錄影帶洗掉重覆使用等情，
    迭據證人丁○○於警詢、偵查及本院審理時結證詳實，以兩人素不相識，證人丁○○當無特別針對被告虛偽證述使其入罪之理。再質之被告丙○○並不諱言其所
    稱撿拾丁○○手機之電話亭係位於丁○○所經營五金店外面，下方有木製踏板延
    伸至丁○○五金店內，且踏板旁放有工具等情，核與證人即被害人丁○○於本院
    審理時所結證稱：案發地點電話亭係位於其店外，電話機下方有木製踏板延伸至
    其店內，當時其店內正在出貨，踏板上放有很多客人購買待封裝之貨品及工具，
    還有封箱器等物等語相符，衡情，縱丁○○手機係放置於店門口踏板上，與其他
    貨物或封箱器等放在一起，被告丙○○主觀上亦無可能誤認該支手機係他人棄置
    之物，是被告丙○○所辯，顯係諉責避就之詞，不足採信。另並有被告丙○○販
    賣丁○○手機將得款朋分花用之切結書乙份附卷可佐，被告丙○○竊盜犯行亦堪
    認定。綜上所陳，被告二人共同搶奪、收受贓物，以及被告丙○○竊盜犯行，其
    事證均已明確，洵堪認定，應予依法論科。
二、核被告戊○○、丙○○所為，均係犯刑法第三百四十九條第一項之收受贓物罪及
    第三百二十五條第一項之搶奪罪。被告丙○○另並犯刑法第三百二十條第一項之
    竊盜罪。被告二人就上開搶奪及收受贓物犯行，有犯意之聯絡與行為之分擔，為
    共同正犯。被告戊○○所犯上開收受贓物罪與搶奪罪，以及被告丙○○所犯收受
    贓物罪、搶奪罪、竊盜罪，其犯意均屬各別，犯罪構成要件亦互異，各應予分論
    併罰。另查被告戊○○有如事實欄所載之犯罪前科與執行紀錄，此有台灣高等法
    院被告全國前案紀錄表與台灣花蓮地方法院檢察署刑案資料查註紀錄表各二份存
    卷可按，其於五年以內再犯本件有期徒刑以上之罪，為累犯，應依刑法第四十七
    條之規定，就其所犯搶奪罪及收受贓物罪部分分別加重其刑。爰審酌被告戊○○
    有搶奪及竊盜前科，被告丙○○亦有竊盜前科，此有台灣高等法院被告全國前案
    紀錄表與台灣花蓮地方法院檢察署刑案資料查註紀錄表各二份附卷可憑，其等雖
    年青力壯，卻不思戮力工作，循正當途徑獲得財富，其等以機車為作案工具，於
    行進中搶奪婦女財物，危害社會治安甚鉅，另就收受贓物與竊盜部分，亦足生損
    害於民眾財產之安全，並審酌渠等二人於犯意飾詞狡卸，毫無悔意等一切情狀，
    分別量處如主文所示之刑，並均定其應執行之刑，以示懲儆。
貳、不另為無罪之諭知及退併部分：
    公訴意旨認被告二人於共同搶奪己○○手機、共同收受贓物即乙○○失竊之手機
    及被告丙○○單獨竊取丁○○手機後，共同意圖為其等不法之所有，先後於九十
    二年十一月二十八日、九十二年十二月十一日，推由丙○○將該搶奪、收受贓物
    及竊盜得來之行動電話，先後三次（九十二年十二月十一日當天販賣乙○○及丁○○手機各一支）以出具「切結書」保證該行動電話來源清楚為詐術方法，各以
    五百元之價格，共同詐賣手機計三支予不知情之花蓮市○○街合眾通信社人員，
    此部分行為另涉犯刑法第三百三十九條第一項、第五十六條之連續詐欺罪嫌等語
    。惟按行為人於犯罪行為完成後，為確保或利用前行為之不法利益所為之後行為
    ，此為學理上所謂之「不罰之後行為」，準此，行為人就竊盜、搶奪或其他財產
    犯罪後之當賣贓物行為，要為前犯罪行為所吸收，而不另論罪，此有最高法院二
    十二年上字第四三八九號判例可資參照。職是，依上揭說明，公訴人所指被告二
    人此部分行為，應不另論他罪，原應為無罪之諭知，惟公訴意旨認此部分與前開
    論罪科刑部分，具有牽連犯之裁判上一罪之關係，爰不另為無罪之諭知，附此敘
    明。至檢察官另以九十三年度核退偵字第四六四號移送併案審理意旨略以：被告
    戊○○、丙○○於九十二年十二月十一日，持所拾獲甲○○之阿爾卡特ＯＴ５１
    １手機（序號000000000000000）共同出售予不知情之合眾通信
    社人員，因認被告二人此部分亦涉犯刑法第三百三十九條第一項之詐欺罪嫌等語
    。然查，被告二人所為販售竊、搶及收贓所得手機部分，係屬不罰之後行為而不
    另論罪，已如前述，準此，併案之詐欺犯行與上開論罪科刑部分既乏連續犯之裁
    判上一罪關係，檢察官移送併案審理，容有未洽，本院無從併予審理，自應退回
    另由檢察官為妥適之處理。
據上論斷，應依刑事訴訟法第二百九十九條第一項前段，刑法第二十八條、第三百二
十條第一項、第三百二十五條第一項、第三百四十九條第一項、第四十七條，第五十
一條第五款，罰金罰鍰提高標準條例第一條前段，判決如主文。
，判決如主文。
本案經檢察官張立言到庭執行職務。
中      華      民      國    九十四    年      四      月     十三     日
                              台灣花蓮地方法院刑事第二庭
                                  審判長  法  官  林碧玲
                                          法  官  俞秀美
                                          法  官  陳世博
右正本證明與原本無異。
如對本判決不服，應於送達後十日內，向本院提出上訴狀。（應抄附繕本）告訴人或
被害人如對於本判決不服者，應具備理由請求檢察官上訴，其上訴期間之計算係以檢
察官收受判決正本之日期為準。
                                  法院書記官
中      華      民      國    九十四    年      四      月     十五     日
附錄本判決論罪之法律條文：
刑法第三百二十條第一項
意圖為自己或第三人不法之所有，而竊取他人之動產者，為竊盜罪，處五年以下有期
徒刑、拘役或五百元以下罰金。
刑法第三百二十五條第一項
意圖為自己或第三人不法之所有，而搶奪他人之動產者，處六月以上五年以下有期徒
刑。
刑法第三百四十九條第一項
收受贓物者，處三年以下有期徒刑、拘役或五百元以下罰金。
